臺灣高等法院臺南分院民事裁定　九十一年度重上更(一)字第五號　　Ｋ
　　　上　訴　人　丑　○　○
　　　　　　　　　寅　○　○
　　　　　　　　　乙　○　○
　　　　　　　　　甲　○　○
　　　　　　　　　丙　○　○
　　　　　　　　　子 ○ ○○.
　　　　　　　　　丁　○　○
　　　　　　　　　辛　○　○
　　　　　　　　　庚　○　○
　　　　　　　　　己　○　○
　　　　　　　　　戊　○　○
　　　　　　　　　壬　○　○
　　　被 上 訴人　台灣糖業股份有限公司
　　　法定代理人　癸　○　○
右當事人間遷讓房屋事件，上訴人對於中華民國九十年三月六日本院八十九年度重上
字第八三號駁回上訴之裁定不服，提起抗告，經最高法院發回，本院裁定如左：
      主    文
上訴駁回。
第二審及發回前第三審訴訟費用，均由上訴人負擔。
      理    由
一、查本件被上訴人於原審請求：(一)原審被告丑○○、寅○○、蘇敬昌、蘇宗榮、許
    蘇來春、黃蘇美雲、蔡蘇秋蘭、林忠樹、林忠義、陳林秀梅等係訴外人蘇得之繼
    承人，蘇得原係被上訴人之員工，配住雲林縣北港鎮○○段第五八一號土地上如
    附圖所示編號194b部分（門牌為雲林縣北港鎮○○路一九四號），嗣自行增建如
    附圖所示編號194A部分及編號194C部分之地上物。而蘇得已於民國（下同）五十
    三年九月三十日退休，並於六十九年五月廿七日死亡。(二)原審被告陳文欽、乙○
    ○、甲○○、丙○○、子○○○、丁○○等係訴外人陳沙之繼承人，陳沙原係被
    上訴人之員工，配住雲林縣北港鎮○○段第五八一號土地上如附圖所示編號196b
    部分（門牌為雲林縣北港鎮○○路一九六號），嗣自行增建如附圖所示編號196A
    部分及編號196C部分之地上物。而陳沙已於五十五年八月卅一日退休，並於六十
    三年四月十九日死亡。(三)原審被告蔡許玉、辛○○、庚○○、己○○、戊○○、
    壬○○等係訴外人蔡金水之繼承人，蔡金水原係被上訴人之員工，配住雲林縣北
    港鎮○○段第五八一號土地上如附圖所示編號198b部分（門牌為雲林縣北港鎮○
    ○路一九八號），嗣自行增建如附圖所示編號198A部分及編號198C部分之地上物
    。而蔡金水已於六十四年九月三十日退休，並於八十三年五月十六日死亡。(四)原
    審被告蘇鎮郎、蘇鎮承、蘇鎮輝等係訴外人蘇有儀之繼承人，蘇有儀原係被上訴
    人之員工，配住雲林縣北港鎮○○段第五八一號土地上如附圖所示編號200b部分
    （門牌為雲林縣北港鎮○○路二００號），嗣自行增建如附圖所示編號200A部分
    及編號200C部分之地上物。而蘇有儀已於六十九年七月卅一日退休，並於八十七
    年二月十六日死亡。被上訴人乃基於民法第四百七十條第一項前段及七百六十七
    條一併請求其等遷讓房屋及拆屋交地之訴訟。原審於八十九年六月二十八日為被
    上訴人勝訴之判決，原審被告僅蘇宗榮、陳文欽、蔡許玉、蘇鎮承四人於上訴期
    間內之同年七月二十八日一同提起上訴。但上訴人等人分別於同年七月七日至同
    月十一日間收受判決（見原審(二)卷第卅七、卅九、四０至四二、四六、四九、五
    二、五四、六二頁），未於上訴期間內提起上訴，遲至八十九年十二月八日始由
    共同委任之代理人提出準備書狀表明其為上訴人（見本院八九年度重上字第八三
    號卷第一四六至一五四頁）。
    經查，(一)部分之增建地上物係屬訴外人蘇得所興建，而由其繼承人即原審被告丑
    ○○、寅○○、蘇敬昌、蘇宗榮、許蘇來春、黃蘇美雲、蔡蘇秋蘭、林忠樹、林
    忠義、陳林秀梅等人共同繼承之遺產；(二)部分之增建地上物係屬訴外人陳沙所有
    ，而由其繼承人即原審被告陳文欽、乙○○、甲○○、丙○○、子○○○、丁○
    ○等人共同繼承之遺產；(三)部分之增建地上物係屬訴外人蔡金水所有，而由其繼
    承人即原審被告蔡許玉、辛○○、庚○○、己○○、戊○○、壬○○等人共同繼
    承之遺產；(四)部分之增建地上物係屬訴外人蘇有儀所有，而由其繼承人即原審被
    告蘇鎮郎、蘇鎮承、蘇鎮輝等人共同繼承之遺產等情，有被上訴人提出之戶籍謄
    本，並經原審法院會同地政事務所人員勘測屬實，有勘驗筆錄及複丈成果圖各一
    紙在卷可稽，且為到場之原審被告所不爭執，足見被上訴人訴請拆除之上開地上
    物乃分別屬數人公同共有之建築物至明，則揆諸前開說明，其此部分訴訟自屬必
    要之共同訴訟，而有民事訴訟法第五十六條之適用，是本件此部分訴訟即拆屋部
    分訴訟，雖分別僅由原審被告蘇宗榮、陳文欽、蔡許玉、蘇鎮承四人提起上訴，
    惟依民事訴訟法第五十六條第一項第一款之規定，其效力仍應分別及於同造而未
    提起上訴之「丑○○、寅○○、蘇敬昌、許蘇來春、黃蘇美雲、蔡蘇秋蘭、林忠
    樹、林忠義、陳林秀梅、乙○○、甲○○、丙○○、子○○○、丁○○、辛○○
    、庚○○、己○○、戊○○、壬○○、蘇鎮郎、蘇鎮輝」等人，本院八十九年重
    上字第八三號乃就此部分並列上開之人亦為上訴人，經審理後，於九十年三月六
    日為判決在案，其等收受判決後，復均未於上訴期間提起上訴（見本院上開卷第
    二八四至二九八頁），合先敘明。
二、按提起民事第二審上訴，依民事訴訟法第四百四十條之規定，應於第一審判決送
    達後二十日之不變期間內為之。本件第一審判決正本，係分別於八十九年七月七
    日至同年七月十一日送達上訴人，有送達證書在卷可稽（見原審(二)卷第卅七、卅
    九、四０至四二、四六、四九、五二、五四、六二頁），乃上訴人竟遲至八十九
    年十二月八日始委任訴訴代理人提出準備書狀主張上訴，經扣除在途期間後，顯
    均已逾上開不變期間，其上訴即非合法，應予駁回。
三、上訴人雖主張其餘上訴人即蘇宗榮、陳文欽、蔡許玉、蘇鎮承等四人此部分上訴
    之效力，應及於其等云云，惟查：
（一）按繼承人數人公同共有之遺產，依民法第八百二十八條第二項之規定，非得公
      同共有人全體之同意不得處分，而拆屋係屬處分行為之一種，依上開規定，自
      非得公同共有人全體之同意不得為之，是訴請公同共有人拆除公同共有之建築
      物，應以公同共有人全體為被告，其當事人始為適格，且此種訴訟事件其為訴
      訟標的之法律關係對於共同訴訟之各人必須合一確定，屬必要之共同訴訟。而
      被上訴人訴請拆除上開(一)至(四)所示之增建物，分別係訴外人蘇得、陳沙、蔡金
      水、蘇有儀所有，而分別由其「繼承人即原審被告丑○○、寅○○、蘇敬昌、
      蘇宗榮、許蘇來春、黃蘇美雲、蔡蘇秋蘭、林忠樹、林忠義、陳林秀梅」、「
      繼承人即原審被告陳文欽、乙○○、甲○○、丙○○、子○○○、丁○○」、
      「繼承人即原審被告蔡許玉、辛○○、庚○○、己○○、戊○○、壬○○」、
      「繼承人即原審被告蘇鎮郎、蘇鎮承、蘇鎮輝」等人共同繼承之遺產，其此部
      分訴訟自屬必要之共同訴訟，而有民事訴訟法第五十六條之適用，是本件此部
      分訴訟即拆屋部分訴訟，雖分別僅由原審被告蘇宗榮、陳文欽、蔡許玉、蘇鎮
      承四人提起上訴，惟依民事訴訟法第五十六條第一項第一款之規定，其效力仍
      應分別及於同造而未提起上訴之「丑○○、寅○○、蘇敬昌、許蘇來春、黃蘇
      美雲、蔡蘇秋蘭、林忠樹、林忠義、陳林秀梅、乙○○、甲○○、丙○○、子
      ○○○、丁○○、辛○○、庚○○、己○○、戊○○、壬○○、蘇鎮郎、蘇鎮
      輝」等人，已經本院八十九年重上字第八三號審認明確，並列上開之人亦為上
      訴人，經審理後，於九十年三月六日為判決在案，其等收受判決後，復均未於
      上訴期間提起上訴（見本院上開卷第二八四至二九八頁），已如前述。
（二）至於被上訴人其餘訴請遷出地上物及交還基地部分之訴訟，因僅屬解除占有之
      性質，被上訴人對各占有人本可單獨進行訴訟，惟因事實上之便宜始對之一同
      起訴，是此種訴訟事件，其為訴訟標的之法律關係對於共同訴訟各人間，並無
      合一確定之必要，而非屬必要之共同訴訟，依法自無民事訴訟法第五十六條之
      適用。且由上訴人丑○○、寅○○之住所均非住於雲林縣北港鎮○○路一九四
      號；上訴人乙○○、甲○○、子○○○、丁○○之住所亦均非住於雲林縣北港
      鎮○○路一九六號；上訴人辛○○、己○○、戊○○、壬○○之住所亦均非住
      於雲林縣北港鎮○○路一九八號等情觀之，其等並非現實占有人。是本件此部
      分訴訟即原審判決主文第一項至第五項中有關「遷出地上物及交還基地」部分
      之訴訟，上訴人蘇宗榮、陳文欽、蔡許玉、蘇鎮承四人上訴之效力，自不及於
      其餘未提起上訴之「丑○○、寅○○、蘇敬昌、許蘇來春、黃蘇美雲、蔡蘇秋
      蘭、林忠樹、林忠義、陳林秀梅、乙○○、甲○○、丙○○、子○○○、丁○
      ○、辛○○、庚○○、己○○、戊○○、壬○○、蘇鎮郎、蘇鎮輝」等人，上
      訴人丑○○、寅○○、乙○○、甲○○、丙○○、子○○○、丁○○、辛○○
      、庚○○、己○○、戊○○、壬○○等人認此部分上訴效力仍及於其等，容有
      誤會。上訴人此部分之上訴，係逾上訴期間始為之，顯非合法，爰以裁定駁回
      。
四、依民事訴訟法第四百四十四條第一項、第九十五條、第八十五條第一項前段、第
    七十八條，裁定如主文。
中　　　華　　　民　　　國　　九十一　　年　　　四　　　月　　　十五　　日
　　　　　　　　　　　　　　　　　　臺灣高等法院臺南分院民事第三庭
~B1審判長法官　林　　輝　　雄
~B2　　　法官　徐　　宏　　志
~B3　　　法官　王　　明　　宏
右為正本係照原本作成。
如不服本裁定，應於收受送達後十日內向本院提出抗告狀，並應繳納抗告費新台幣四
十五元正。
中　　　華　　　民　　　國　　九十一　　年　　　四　　　月　　　十七　　日
~B法院書記官　侯　　瑞　　富
